【裁判字號】    92,簡上,204
【裁判日期】    921225
【裁判案由】    業務侵占
【裁判全文】
臺灣士林地方法院刑事判決                        九十二年度簡上字第二四號
    上  訴  人
    即 聲 請人  臺灣士林地方法院檢察署檢察官
    被      告  丙○○
右列上訴人對被告因業務侵占案件，均不服本院中華民國九十二年八月十二日九十二
年度簡字第三二七號第一審刑事簡易判決（聲請簡易判決處刑案號：臺灣士林地方法
院檢察署九十一年度調偵字第三三七號），提起上訴，本院管轄之第二審合議庭判決
如左：
    主  文
原判決撤銷。
丙○○連續意圖為自己不法之所有，而侵占對於業務上所持有之物，處有期徒刑柒月
，緩刑貳年。
    事  實
一、丙○○自民國八十一年十二月十六日起即任職於甲○○○保險股份有限公司（下
    稱南山公司），擔任保險業務代表一職，負責招攬保險及代公司向客戶收取保險
    費等職務，係從事業務之人。丙○○分別於附表所示時間，前往南山公司保戶蔡
    碧浽、黃舒涵家中，向蔡碧浽、黃淑貞（黃舒涵之母）收取各如附表所示之保費
    支票二紙。丙○○明知上開支票係代南山公司收取之保費，係業務上持有之物，
    應繳回由南山公司兌現，竟因自己經營之餐廳尚有帳款未償，而基於為自己不法
    所有之概括犯意，連續將二張支票侵占入己，並分別交付予不知情之他人作為償
    債之用並均兌現，致使南山公司、蔡碧浽及黃淑貞均受有損害。
二、案經南山公司訴由台北縣政府警察局蘆洲分局報告臺灣士林地方法院檢察署檢察
    官聲請簡易判決處刑。
    理  由
一、前揭事實業經被告丙○○於偵、審時均坦承不諱，核與告訴代理人江明道指訴情
    節相符，並經證人蔡碧浽、黃淑貞證訴情節相符，復有南山公司壽險部業務代表
    丙○○聘約書一紙、甲○○○公司人壽保險要保書二份（被保險人分別為蔡碧浽
    、黃舒涵）；誠泰商業銀行函暨支票存款對帳單、附表編號一支票各一張；第一
    商業銀行蘆洲分行函暨支票存款對帳單、附表編號二支票各一張、證人蔡碧浽、
    黃淑貞所具之聲明書各一紙在卷可按，本件事證明確，被告犯行洵堪認定，應依
    法論科。
二、查被告丙○○係從事招攬保險並向客戶收取保費等職務，係從事業務之人，意圖
    為自己不法之所有，而侵占對於業務上所持有之物，核犯刑法第三百三十六條第
    二項之業務侵占罪，又其先後二次之業務侵占犯行，時間緊接，罪名與構成要件
    相同，顯係基於概括犯意而為，為連續犯，應論以一罪，並加重其刑。原審以被
    告犯行明確，係犯連續業務侵占罪，處以有期徒刑七月，且認被告於起訴後之九
    十二年五月二十二日已先行償還新台幣（以下同）四萬元，爰併予宣告緩刑二年
    ，其論罪科刑均甚適當。本件上訴，告訴人聲請檢察官上訴意旨略稱：被告丙○
    ○自九十年事發後即避不見面，亦未清償任何款項，僅於起訴後之九十二年五月
    二十二日先行償還四萬元，而後迄今均未再清償任何款項，被告所為不僅造成告
    訴人保戶之保單權益受損，且損害告訴人之信譽，原審僅判處被告有期徒刑七月
    ，緩刑二年，實屬過輕，無法收懲戒效果云云。然查被告因業務侵占犯行，非但
    造成告訴人保戶之保單權益受損，且損害告訴人之信譽，故原審認其觸犯連續業
    務侵占罪，處以有期徒刑七月，以資懲儆，但因被告侵占之款項，已於九十二年
    五月二十二日先行償還四萬元，爰併予宣告緩刑二年，以啟自新，其認事用法及
    量刑，均甚妥適，況查被告所侵占之其餘款項，於九十二年八月十八日支票兌現
    後，即已全部清償完畢等情，業經告訴代理人乙○○、陳信宏律師於本院行準備
    程序時，當庭陳明屬實，是告訴人於被告全部清償侵占款後之九十二年九月五日
    ，又具狀聲請檢察官提起上訴，其理由為：被告僅清償四萬元後，迄今均未再清
    償任何款項云云，誠屬無稽，其上訴顯無理由。然查原審判決既對被告宣告緩刑
    ，竟漏引刑法第七十四條第二款之法條，顯有可議，應予撤銷改判。爰審酌被告
    犯罪之動機、目的、所受之刺激、手段、品行、智識程度、所生危害及犯罪後坦
    承犯行，深表悔悟，並將侵占款項悉數償還告訴人等一切情狀，量處如主文所示
    之刑，以資懲儆。再查被告前雖曾受有期徒刑五月之宣告，然於七十年二月十七
    日執行完畢後，五年內未曾受有期徒刑以上刑之宣告，有台灣高等院被告全國紀
    錄表乙紙附卷可稽，其犯本罪後，經此偵審程序並判刑，當知警惕，應無再犯之
    虞，本院認其所宣告之刑，以暫不執行為適當，併予宣告緩刑二年，以啟自新。
據上論斷，應依刑事訴訟法第四百五十五條之一第一項、第三項、第三百六十九條第
一項前段、第三百六十四條、第二百九十九條第一項前段，刑法第五十六條、第三百
三十六條第二項、第七十四條第二款，罰金罰鍰提高標準條例第一條前段，判決如主
文。
本案經檢察官林聰良到庭執行職務。
中      華      民      國    九十二    年    十二    月    二十五     日
                                    臺灣士林地方法院刑事第一庭
            審判長法  官  林  清  吉
                                              法  官  高  雅  敏
                                              法  官  張  國  棟
右正本證明與原本無異。
本判決不得上訴。
                                              書記官  蔡  佳  君
中      華      民      國    九十二    年    十二    月    二十五    日
附錄本案論罪科刑法條：
刑法第三百三十六條第二項
對於業務上所持有之物，犯前條第一項之罪者，處六月以上五年以下有期徒刑，得併
科三千元以下罰金。


司法院資訊處製作；財團法人民間司法改革基金會備份。
